福建金門地方法院民事判決　　　　 　　　96年度簡上字第1號
上　訴　人　乙○○
訴訟代理人　盧烽池律師
複　代理人　蔡慧婷
　　　　　　董青青
被　上訴人　甲○○
　　　　　　丙○○
　　　　　　丁○○
　　　　　　戊○○
　　　　　　壬○○
　　　　　　辛○○
　　　　　　己○○
　　　　　　庚○○
共　　　同
訴訟代理人　楊申田律師
上列當事人間請求清償借款事件，上訴人對於中華民國96年1月
19日本院簡易庭95年度城簡字第51號第一審判決不服，提起上訴
，本院合議庭於中華民國96年11月14日言詞辯論終結，本院判決
如下：
    主  文
上訴駁回。
第一審訴訟費用新臺幣參仟貳佰元、第二審訴訟費用新臺幣肆仟
捌佰元均由上訴人負擔。
    事實及理由
壹、程序方面：
一、按當事人死亡者，訴訟程序在有繼承人、遺產管理人或其他
    依法令應續行訴訟之人承受其訴訟以前當然停止。第168條
    所定之承受訴訟人，於得為承受時，應即為承受之聲明，民
    事訴訟法第168條、第175條第1項定有明文。本件原審原告
    陳水木在原審判決後，於民國96年1月27日死亡，其繼承人
    即被上訴人等人於96年3月19日聲明承受，核與前揭規定相
    合，應予准許。
二、次按當事人不得提出新攻擊或防禦方法。但有下列情形之一
    者，不在此限：對於在第一審已提出之攻擊或防禦方法為補
    充者，民事訴訟法第447條第1項第3款定有明文。經查，上
    訴人抗辯借款債務業經抵銷，為原審所不採，為此不服提起
    上訴並主張：陳水木承擔訴外人杰龍營造工程股份有限公司
    （下稱杰龍公司）對上訴人所負之工程款債務，陳水木與上
    訴人間有互以借款返還請求權及工程款請求權抵銷之事實，
    雖被上訴人表示不同意上訴人提出新攻擊或防禦方法，然查
    上訴人於原審即主張抵銷，上訴人所稱係就第一審已提出抵
    銷之防禦方法為補充，本諸前揭規定，程序上應予准許上訴
    人提出此項防禦方法。
貳、實體方面：
一、上訴人方面：
（一）、聲明：原判決廢棄、被上訴人在第一審之訴駁回。
（二）、陳述：承認上訴人於89年1月31日向被上訴人之父陳水
        木借款新臺幣（下同）30萬元（下稱本件借款），並簽
        寫借條1紙。然上訴人對訴外人杰龍公司擁有就「金寧
        鄉公所榜林兩口農塘排水及安全設施加強工程」（下稱
        榜林排水工程）之工程款債權，陳水木與杰龍公司負責
        人即被上訴人戊○○為父女關係，因此，陳水木承擔杰
        龍公司之上開工程款債務，並同意與上訴人所負之本件
        借款債務，互為抵銷，其相互間債之關係，已因抵銷而
        消滅。又上訴人不再主張抵銷之工程款債權為「秀中混
        凝土預拌廠辦公大樓新建工程及護槽工程」工程款債權
        。
（三）、證據：請求傳訊證人王四川、陳耀先、翁志強。
二、被上訴人方面：
（一）、聲明：上訴駁回。
（二）、陳述：否認上訴人上述之主張，另主張上訴人不得以其
        對於第三人之債權主張抵銷。
（三）、援用原審之立證方法，即本件借款借條1紙。
三、得心證之理由：
一、原審原告陳水木起訴求為清償借款，業據提出借條1紙為證
    ，上訴人對有收受借款30萬元，並不爭執，從而，陳水木依
    消費借貸之法律關係請求被告給付30萬元及法定遲延利息，
    為有理由，應予准許。
二、按二人互負債務，而其給付種類相同，並均屆清償期者，各
    得以其債務，與他方之債務，互為抵銷，為民法第334條第
    1項前段所明定。因此，債務之抵銷，以雙方當事人互負債
    務為必須具備之要件，若一方並未對他方負有債務，即無抵
    銷之可言，亦不得以對於他人之債權，對債權人主張抵銷（
    最高法院18年上字第1709號、49年臺上字第125號判例參照
    ）。又當事人主張有利於己之事實者，就其事實有舉證之責
    任，民事訴訟法第277條前段定有明文。本件上訴人主張原
    審原告陳水木同意承擔杰龍公司之前述工程款債務，並與
    本件借款債務抵銷，本件借款債務，已因抵銷而消滅等情，
    係有利於上訴人之事實，上訴人自應就其事實負舉證責任。
    然上訴人立證，請求調查證人王四川、陳耀先、翁志強，欲
    證明上訴人為杰龍公司承作榜林排水工程，而對杰龍公司有
    該工程款債權。但亦表示三名證人並無法證明陳水木承擔杰
    龍公司之債務及與本件債務互為抵銷之事實。上訴人聲請調
    查之三名證人，既無法證明陳水木承擔杰龍公司之工程款債
    務，及與本件借款債務抵銷之事實，自無傳喚調查之必要。
    此外，上訴人就其所主張之上述事實，並未舉證以實其說，
    是其主張本件借款債權已因抵銷而消滅，自非可採。從而，
    上訴人主張抵銷，求為廢棄原判決，駁回被上訴人在第一審
    之訴，為無理由，應予駁回。
三、本件第1審訴訟費用3,200元、第2審訴訟費用4,800元，依民
    事訴訟法第79條，均由敗訴之一方即上訴人負擔。
據上論結，本件上訴為無理由，依民事訴訟法第436之1條第3項
、第449條第1項、第79條，判決如主文。
中　　華　　民　　國　　96　　年　　11　　月　　27　　日
                  民事庭  審判長法 官  康樹正
  　　　　　　　　　          　法 官  鄭銘仁
                                法 官  周美玲
正本係照原本作成
本件不得上訴
中　　華　　民　　國　　96　　年　　11　　月　　27　　日
                                書記官 陳鴻璋
